臺灣板橋地方法院刑事判決　　　　　　　95年度訴字第2374號
公　訴　人　臺灣板橋地方法院檢察署檢察官
被　　　告　乙○○
指定辯護人　本院公設辯護人　己○○
被　　　告　丁○○
選任辯護人　游鉦添律師
被　　　告　戊○○
選任辯護人　劉衡慶律師
　　　　　　方伯勳律師
　　　　　　李建慶律師
上列被告等因強盜等案件，經檢察官提起公訴（95年度偵字第
15041號），本院判決如下：
    主  文
乙○○傷害人之身體，處拘役貳拾日，如易科罰金，以參佰元折
算壹日。又共同私行拘禁，處有期徒刑肆月。又共同意圖為自己
不法之所有，以恐嚇使人將本人及第三人之物交付，處有期徒刑
柒月。又共同以脅迫使人行無義務之事，處有期徒刑肆月。上開
所宣告之有期徒刑部分，應執行有期徒刑壹年。
戊○○共同私行拘禁，處有期徒刑肆月。又共同意圖為自己不法
之所有，以恐嚇使人將本人及第三人之物交付，處有期徒刑柒月
。又共同以脅迫使人行無義務之事，處有期徒刑肆月。應執行有
期徒刑壹年。
丁○○共同私行拘禁，處有期徒刑肆月，如易科罰金，以參佰元
折算壹日。又共同以脅迫妨害人行使權利，處有期徒刑肆月，如
易科罰金，以參佰元折算壹日。應執行有期徒刑柒月，如易科罰
金，以參佰元折算壹日。
    事  實
一、緣丁○○以仲介人頭辦理貸款謀利，其透過乙○○介紹，先
    後認識丙○○、癸○○，再經由丙○○、癸○○介紹而認識
    貸款人甲○○，丁○○遂仲介甲○○辦理貸款，並與丙○○
    約定：如丙○○介紹之貸款人有問題，無法順利取得貸款時
    ，丙○○願意賠償新臺幣（下同）五十萬元。嗣甲○○之貸
    款遲遲無法辦妥，丙○○、癸○○、甲○○又均避不出面，
    丁○○遂與乙○○、戊○○基於妨害自由及使人行無義務之
    事之犯意連絡，於民國九十五年六月一日晚間九時五十分許
    ，一起前往臺北縣三重市○○街一三一號三樓，欲找尋甲○○解決辦理貸款之事，並要求丙○○賠償其承諾之五十萬元
    。抵達時，其等推由戊○○按門鈴，乙○○、丁○○則在樓
    梯間等候，待斯時獨自一人在家之丙○○開門後，戊○○隨
    即將丙○○推入屋內，並大喊乙○○、丁○○趕快進入，乙○○、丁○○、戊○○進入屋內後（侵入住宅部分未據告訴
    ），乙○○向丙○○詢問癸○○、甲○○等人何在，丙○○
    表示同住該處之六、七人都去逛街，晚一些才會回來，乙○○為避免該六、七人同時回來，其等三人將處於劣勢，便在
    該處尋得短球棒二支及水果刀一支（均未扣案），將其中一
    支球棒交給丁○○，自己手持另一支球棒，水果刀則交戊○○拿在手上，以上開方式要求丙○○在甲○○等人回到該處
    前，不得離去，而共同私行拘禁丙○○。丁○○復對丙○○
    恫稱：「你看我脾氣好好的，我是不發脾氣的人，可是當我
    發脾氣的時候，你就知道，所以你最好乖乖配合」等語，並
    挾其等人數上之優勢，共同脅迫丙○○簽發票面金額均為五
    萬元之本票共十紙，使丙○○行無義務之事，簽妥後交由乙○○收執。嗣癸○○、甲○○、庚○○共六、七人一同回到
    上址屋內，癸○○旋因細故與乙○○發生口角，乙○○遂另
    起傷害之犯意，獨自持前述球棒毆打癸○○頭部、手臂共四
    下，致癸○○受有左側頭背部及左臂瘀血之傷害，惟此時乙○○、戊○○、丁○○已不再有人數優勢，無從再限制丙○○等人之行動自由。隨後丁○○放下手上球棒，到屋內一隅
    與甲○○交談，此時乙○○、戊○○復另起意圖為自己不法
    所有之犯意聯絡，基於恐嚇取財之不確定故意，由乙○○手
    持球棒，戊○○拿著水果刀，要求癸○○、甲○○、丙○○
    交出身上手機、證件等財物，致癸○○、甲○○、丙○○均
    心生畏怖，癸○○因此交出其所有之手機二支及ＬＶ背包一
    個（內有ＯＭＥＧＡ手錶一支、鑰匙一串），甲○○交出其
    所有之手機一支，丙○○則交出分屬其所有及替他人保管之
    身分證三張、金融卡三張、機車及汽車駕駛執照各一張、手
    機一支等物，得手後，乙○○將上開物品全數放入癸○○交
    付之ＬＶ背包內，背在自己身上，並與戊○○、丁○○、甲○○、癸○○、丙○○一同離開上址，搭乘二輛計程車前往
    臺北市西門町獅子林商場，此後丁○○偕同甲○○前往辦理
    貸款事宜，其餘眾人則陸續離去。嗣癸○○、丙○○、甲○○於九十五年六月十四日報警處理，始循線查悉上情。
二、案經臺北縣政府警察局三重分局移送臺灣板橋地方法院檢察
    署檢察官偵查起訴。
    理  由
甲、證據能力方面：
一、按被告以外之人於審判外之言詞或書面陳述，除法律有規定
    者外，不得作為證據，刑事訴訟法第一百五十九條第一項固
    有明定。惟被告以外之人於審判外之陳述，雖不符同法第一
    百五十九條之一至之四規定，但經當事人於審判程序同意作
    為證據，法院審酌該言詞陳述或書面作成時之情況，認為適
    當者，亦得為證據，且當事人、辯護人於法院調查證據時，
    知有第一百五十九條第一項不得為證據之情形，而未於言詞
    辯論終結前聲明異議者，視為有前項之同意，此亦據刑事訴
    訟法第一百五十九條之五規定甚明。
二、查卷附之贓物認領保管單三紙、本票十紙、祐民醫院診斷證
    明書一紙及監視錄影器翻拍照片四張等證據，被告乙○○、
    戊○○、丁○○於本院九十五年九月十九日、同年十一月九
    日準備程序中，已分別陳稱：對此部分證據之證據能力沒有
    意見，同意引為審判期日調查之證據等語明確，迄本院言詞
    辯論終結前，被告三人及其等辯護人復皆未就上開證據之證
    據能力聲明異議，顯然已經同意將之作為證據，本院審酌上
    開證據並非違法取得，亦無證明力明顯過低之情形，是均得
    作為認定被告三人犯罪之證據。
三、被告戊○○、丁○○雖辯稱：證人庚○○於偵查中之證詞不
    具證據能力云云。然按被告以外之人於偵查中向檢察官所為
    之陳述，除有顯不可信之情況者外，得為證據，刑事訴訟法
    第一百五十九條之一第二項訂有明文。證人庚○○於偵查中
    ，業已證人身分具結，且檢察官詢問時，被告戊○○、丁○○均同在現場，檢察官復徵詢證人戊○○、丁○○對證人庚○○之證詞有無意見，足以保障其等反對詰問權。況被告戊○○、丁○○並未釋明證人庚○○於偵查中之證詞有何顯不
    可信之情況，揆諸上開規定，自應認證人庚○○於偵查中之
    證詞具有證據能力。
四、又按刑事訴訟法第一百五十九條之一第二項所稱被告以外之
    人於偵查中向檢察官所為陳述，除顯有不可信之情況者外，
    得為證據，係指依法已具結，並已給予被告或其辯護人行使
    反對詰問權之機會而言，如於檢察官偵查中訊問被告以外之
    人，未踐行人證之程序，並給予詰問之機會，其陳述原則上
    不具證據能力（最高法院九十六年度臺上字第六二二號、第
    四七六號判決意旨參考）。經查告訴人丙○○、癸○○、甲○○於偵查中之陳述，均未經具結，自難認有證據能力。至
    於證人丙○○、癸○○、甲○○雖經本院依法傳喚、拘提均
    未到庭，惟其等於警詢中之陳述，尚難認有何可信之特別情
    況，且本案犯罪事實業據證人乙○○於本院審理時證述明確
    ，其等於警詢中之陳述亦已非證明犯罪事實存否所必要，與
    刑事訴訟法第一百五十九條之三之情形即有未合，自亦無證
    據能力。
乙、得心證之理由：
一、訊據被告乙○○坦承全部犯罪事實。被告戊○○、丁○○則
    承認九十五年六月一日晚間九時五十分許，偕同乙○○一起
    前往臺北縣三重市○○街一三一號三樓，欲找尋甲○○辦理
    貸款，進入屋內後，被告戊○○手持水果刀，被告丁○○手
    拿球棒，嗣其二人與乙○○、丙○○、癸○○、甲○○一同
    前往臺北市西門町獅子林商場，眾人始陸續散去等情不諱，
    惟皆矢口否認犯罪，被告戊○○辯稱：伊僅單純陪乙○○、
    丁○○前往甲○○住處，後來乙○○與癸○○發生衝突，為
    了保護自己，伊才會手持水果刀，丙○○簽發本票係受乙○○之要求，與伊無關，伊亦無剝奪他人行動自由之犯行，乙○○是因為被告戊○○之父親反對二人繼續交往，心生不滿
    ，故為不利於被告戊○○之指述云云。被告丁○○辯稱：伊
    不知乙○○與丙○○有何糾紛，當時伊僅單純告知丙○○應
    如何填載本票而已，沒有強迫丙○○簽發本票或妨害其行動
    自由云云。經查：
  (一)被告三人確有共同私行拘禁丙○○之犯行，業據證人即被告
    乙○○於本院九十五年十二月十四日審理時，具結證稱：九
    十五年六月一日晚間九時五十分許，丁○○打電話給伊，約
    伊和戊○○一同前往臺北縣三重市○○街一三一號三樓找甲○○等人，因為甲○○同意辦理貸款後，又避不見面，而甲○○是丙○○、癸○○介紹的，其等三人到了上開處所，因
    樓下的門沒有關，其等便直接上樓，伊和丁○○先在四樓樓
    梯間等，戊○○在三樓按門鈴，丙○○開門後，戊○○把丙○○推進去，並叫伊和丁○○快點下來，其等三人進入屋內
    後，當時只有丙○○一人，伊問丙○○其他人在哪裡，丙○○表示同住該處之癸○○、甲○○等共六、七人都去逛街，
    晚點才會回來，伊聽到有這麼多人，就在屋內找防身的東西
    ，後來就找到二支短球棒、一把水果刀，由伊和丁○○各持
    一支球棒，戊○○拿水果刀，其等並叫丙○○在甲○○等人
    回來前，不得離開屋內等語明確（見本院卷同上期日審判筆
    錄第五頁、第六頁、第八頁）。當時屋內既僅丙○○一人，
    其孤立無援，人數上明顯處於劣勢，而被告乙○○、丁○○
    、戊○○又分持球棒、水果刀等物，要求丙○○不得離開屋
    內，足認客觀上丙○○已無任意離去之可能。況被告三人當
    日前往上開處所之目的，乃為找尋甲○○解決貸款事宜，業
    據被告三人均自承在卷，證人乙○○復證稱：甲○○是丙○○、癸○○介紹之貸款人，丙○○曾保證如果無法順利取得
    貸款，願意賠償五十萬元，後來丙○○、癸○○、甲○○都
    避不見面等情綦祥，顯然如果被告三人任憑丙○○離去，丙○○甚有通風報信給甲○○、癸○○之可能，被告三人之目
    的即無從達成，益徵被告三人確有私行拘禁丙○○之犯意聯
    絡及行為分擔無訛。
  (二)證人乙○○復於同日證稱：在本案發生前一個月，伊、戊○○與丙○○在網咖談信貸問題，伊告知丙○○如介紹一人來
    貸款可分得金錢，但如果該貸款人發生問題致無法貸得款項
    ，丙○○同意賠償五十萬元，當天伊和戊○○出門前，戊○○就叫伊帶著本票，伊還問戊○○要做什麼，戊○○回答因
    為丙○○承諾要付五十萬元的違約金，進門後，戊○○就叫
    丙○○寫本票，口氣很不好，也有罵髒話，丁○○也向丙○○表示「你看我脾氣好好的，我是不發脾氣的人，可是當我
    發脾氣的時候，你就知道，所以你最好乖乖配合」，丙○○
    只好簽本票，伊當時問丙○○有無能力還，丙○○表示沒能
    力也沒辦法等語明確（見本院卷同上期日審判筆錄第六頁、
    第八頁、第十四頁、第十七頁），另有丙○○簽發之本票十
    紙扣案可稽（見偵查卷第七十七頁至第八十一頁），佐以斯
    時丙○○勢單力薄，被告乙○○、戊○○、丁○○挾其等人
    數上之優勢及上開言語，已足威脅丙○○之情節以觀，足認
    證人乙○○上開證詞與事實相符，被告三人確實共同以脅迫
    使丙○○行無義務之事，堪予認定。
  (三)證人乙○○又證稱：伊與癸○○發生衝突後，伊看到癸○○
    的ＬＶ背包放在一旁，伊和戊○○就叫癸○○、丙○○、甲○○交出財物，當時伊手拿球棒，戊○○持水果刀，後來伊
    把癸○○等人交出之證件、手機等物，放在癸○○的ＬＶ背
    包內一起帶走等情綦祥（見本院卷同上期日審判筆錄第七頁
    、第九頁）。再查，本案經丙○○、癸○○、甲○○報警後
    ，警方確在被告乙○○、戊○○位於臺北縣三重市○○路○
    段一五六號四樓之住所內，起出癸○○之ＬＶ背包及鑰匙一
    串、丙○○所有及保管之身分證三張、金融卡三張、駕駛執
    照二張，在被告丁○○位於臺北市○○路○段一０六巷四弄
    九號三樓住處，扣得癸○○所有之ＯＭＥＧＡ手錶一支，又
    尋線自辛○○（業經本院判決無罪）處起出辛○○向乙○○
    所購買，分屬丙○○、癸○○、甲○○所有之手機共四支乙
    節，另據被告乙○○、戊○○、丁○○自承不諱，復有贓物
    認領保管單三紙在卷可憑（見偵查卷第七十二頁至第七十四
    頁），亦足認證人乙○○之此部分之證詞與事實相符。被告
    乙○○雖證稱：其等取走丙○○等人之手機、證件是怕告訴
    人報警或找人過來，惟其亦供陳：「（你們到了西門町後，
    癸○○都已經說是一場誤會，為何手機沒有立刻還給被害人
    ？）我當時有說要把手機還給對方，戊○○站在我的左手邊
    ，她說先不要還，丁○○說這樣不好，我當時是聽戊○○的
    話。... 。」、「... 到了西門町後，沒有把財物歸還，是
    怕我們會被他們找到，西門町那裏很複雜，我們也怕他們會
    找道上的兄弟。」、「案發後我很忙，手機一直放在家裡，
    隔了一段時間，想說也找不到他們才賣掉。」等語（見本院
    卷同上期日審判筆錄第十五頁，本院卷九十六年一月二十四
    日審判筆錄第十頁），堪認被告乙○○、戊○○於喝令丙○○、癸○○、甲○○等人交出財物時，非僅止於單純防止丙○○等人報警或求援，其二人主觀上亦認為縱使將該等物品
    占為己有，也無所謂，故被告乙○○、戊○○有恐嚇取財之
    不確定故意及意圖為自己不法所有之犯意，甚為明確。
  (四)被告戊○○雖辯稱：乙○○是因為伊父親蘇俊吉反對二人繼
    續交往，心生不滿，故為不利於伊之指述云云。然經本院於
    九十六年一月二十四日審理時，當庭勘驗九十五年九月四日
    蘇俊吉前往臺灣臺北看守所接見被告之錄音帶，結果被告乙○○與蘇俊吉對答時，語氣均平和無遲滯、情緒反應正常、
    無恫赫情況，有本院勘驗筆錄一份在卷可稽。況證人乙○○
    於本院審理時，亦證稱：「（癸○○表示戊○○有拿刀子想
    刺他，但沒有刺到？）我沒有看到。」、「我印象中戊○○
    並沒有拿水果刀架在庚○○的脖子上或刺他眼睛。」等語（
    見本院卷九十五年十二月十四日審判筆錄第十八頁、九十六
    年一月二十四日審判筆錄第十一頁），其對有利於被告戊○○之情節亦能坦然陳述，足見證人乙○○並非心生怨懟而杜
    撰對被告戊○○不利之情節，其證詞並無何不可採取之處。
    被告戊○○確有與被告乙○○共同私行拘禁、以脅迫使人行
    無義務之事及恐嚇取財之犯行，堪予認定。
  (五)至於被告乙○○傷害癸○○之犯行，業據被告乙○○於本院
    準備程序、審理時均自白不諱，復據證人庚○○於偵查中證
    述明確，另有祐民醫院診斷證明書一紙附卷可憑（見偵查卷
    第七十六頁），足認被告乙○○此部分之自白與事實相符。
  (六)證人丙○○、癸○○、甲○○、庚○○經本院依法傳喚、拘
    提均未到庭，已屬不能調查，被告戊○○、丁○○之辯護人
    聲請法院再次拘提，核無必要，附此敘明。
  (七)綜上所述，本案事證明確，被告乙○○、戊○○、丁○○之
    犯行均堪予認定。
二、論罪科行：
  (一)查被告乙○○、戊○○、癸○○行為後，如附表所示之相關
    法律均業經變更，並均於九十五年七月一日施行，茲經本院
    綜合全部罪刑整體比較結果，裁判時之新法並未較有利於被
    告三人，依現行刑法第二條第一項前段規定，自應一體適用
    行為時即修正前之各規定論處，合先敘明。
  (二)核被告乙○○所為，係犯刑法第二百七十七條第一項傷害罪
    、同法第三百零二條第一項之私行拘禁罪、同法第三百零四
    條第一項之以脅迫使人行無義務之事罪及同法第三百四十六
    條第一項之恐嚇取財罪。核被告戊○○所為，係犯刑法第三
    百零二條第一項之私行拘禁罪、同法第三百零四條第一項之
    以脅迫使人行無義務之事罪及同法第三百四十六條第一項之
    恐嚇取財罪。核被告丁○○所為，係犯刑法第三百零二條第
    一項之私行拘禁罪及同法第三百零四條第一項之以脅迫使人
    行無義務之事罪。被告乙○○、戊○○、丁○○就所犯私行
    拘禁罪及以脅迫使人行無義務之事罪間，有犯意聯絡及行為
    分擔，另被告乙○○、戊○○就所犯之恐嚇取財罪，亦有犯
    意聯絡及行為分擔，皆為共同正犯。被告乙○○、戊○○要
    求丙○○、癸○○、甲○○三人交出身上手機、證件等財物
    ，係以一共同行為同時觸犯三個恐嚇取財罪名，為同種想像
    競合犯，應依刑法第五十五條規定，論以恐嚇取財罪一罪。
    被告乙○○等三人之所以拘禁丙○○，乃為防止丙○○通風
    報信給尚未回到住處之甲○○、癸○○，避免其等找尋甲○○解決貸款事宜之目的無法達成，業經本院審認如前，此與
    其等嗣後強制丙○○簽發本票十紙之犯行，二者並不具備方
    法、結果之牽連關係；又被告乙○○毆打癸○○之緣由，乃
    癸○○回到上址屋內時，與乙○○發生口角所致，並非為鎮
    住場面使在場之人心生畏懼，被告乙○○、戊○○、丁○○
    在到達該處前，復未商討遇到抵擋時應如何處理等情，另據
    被告三人自承在卷，足認被告乙○○所為之傷害犯行，係單
    獨起意而為，與其所犯之其餘三罪，亦不具備方法結果之牽
    連關係。被告乙○○、戊○○、丁○○所犯之各罪間，均犯
    意各別，行為互殊，均應分論併罰；檢察官認其等三人所犯
    之罪均有方法結果之牽連關係，應論以一罪云云，容有未洽
    。又檢察官雖認被告乙○○、戊○○取走丙○○、癸○○、
    甲○○之手機、證件等財物之犯行，係觸犯刑法第三百三十
    條第一項之加重強盜罪嫌云云，然被告乙○○之所以在上址
    屋內尋覓球棒、水果刀後分交戊○○、丁○○持有之原因，
    乃為避免同住該處之癸○○、甲○○等六、七人同時回來，
    其等三人將處於劣勢而已，此節業據證人乙○○於本院審理
    時證述明確；又丙○○一人在家時，以被告乙○○、戊○○
    、丁○○手持球棒、水果刀之情狀及其等人數之優勢，固足
    以拘禁丙○○，惟嗣後癸○○、甲○○係夥同其他二名男子
    、二名女子同時回到上址屋內，斯時丙○○方面至少有五男
    二女共七人，顯然被告三人之人數優勢已經不再，猶有甚者
    ，證人乙○○復證稱：後來丁○○在角落與甲○○交談，球
    棒放在地上等情綦詳，益見癸○○、甲○○等人回到屋內後
    ，被告三人確無控制場面，或要求在場之人均不得離去之情
    事，則縱使被告乙○○、戊○○要求丙○○、癸○○、甲○○交出身上財物時，被告乙○○手持球棒，被告戊○○手拿
    水果刀，以斯時人數此消彼長之情狀以觀，尚未達至丙○○
    、癸○○、甲○○不能抗拒之程度，檢察官認被告乙○○、
    戊○○就此部分犯行係觸犯刑法第三百三十條第一項之攜帶
    兇器強盜罪嫌云云，尚有未合，惟此與本院前揭認定之恐嚇
    取財罪間，二者基本社會事實相同，起訴法條應予變更。至
    於檢察官於起訴書之犯罪事實欄內，業已載明被告乙○○、
    戊○○、丁○○強令丙○○簽立面額各為五萬元之本票十紙
    之情節，顯然此部分犯罪事實亦在檢察官起訴之範圍內，本
    院自應予以審認，不受起訴法條記載之拘束，附此指明。
  (三)爰審酌被告三人犯罪之動機、目的、手段皆屬可議，惟被告
    乙○○嗣坦白供承全部犯行，被告戊○○、丁○○則虛詞掩
    飾犯行之犯後態度，暨其等素行、參與程度等一切情狀，分
    別量處如主文所示之刑，定其應執行刑，並就被告丁○○所
    所宣告之刑諭知易科罰金之折算標準。被告乙○○、戊○○
    、丁○○持以私行拘禁丙○○所用之球棒二支及水果刀一支
    ，係被告乙○○於上址屋內覓得，並非被告三人所有之物，
    且嗣均已丟棄，此節業據被告乙○○於本院審理時供陳明確
    ，故不併為沒收之宣告，附此敘明。
丙、不另為無罪之諭知部分：
一、就公訴意旨認被告戊○○、丁○○涉犯刑法第二百七十七條
    第一項之傷害罪部分：
  (一)公訴意旨認被告戊○○、丁○○與被告乙○○基於傷害人之
    犯意聯絡，推由被告乙○○、丁○○持原置於上址屋內之球
    棒毆打癸○○，致癸○○受有左側頭背部、左臂瘀血之傷害
    ，益認被告戊○○、丁○○亦均涉犯刑法第二百七十七條第
    一項之傷害罪嫌云云。
  (二)訊據被告戊○○、丁○○均否認此部分犯行，皆辯稱：其等
    並未與被告乙○○有傷害癸○○之犯意聯絡或行為分擔等語
    。
  (三)經查：證人乙○○於本院審理時已證稱：癸○○進入屋內時
    ，與伊發生口角，癸○○罵伊三字經，又說他之前是內湖分
    局警員，也認識道上兄弟，伊很不高興，就拿球棒毆打癸○○頭部、手臂等語明確（見本院卷九十五年十二月十四日審
    判筆錄第六頁），復供陳：伊和戊○○、丁○○相約前往上
    址時，並未商討遇到抵擋時應如何處理，亦未約定如果被害
    人不配合就要傷害他們，伊毆打癸○○也並非為了鎮住場面
    ，使在場之人心生畏懼等情綦詳（見本院卷九十五年十二月
    十四日審判筆錄第十八頁、九十六年一月二十四日審判筆錄
    第十頁），足認被告戊○○、丁○○辯稱：毆打癸○○是被
    告乙○○個人行為，與其等無關等情，並非子虛。本院復查
    無其他積極證據足認被告戊○○、丁○○有何公訴人所指之
    傷害犯行，或與被告乙○○有何犯意聯絡及行為分擔可言，
    惟檢察官認此部分與其等所犯之私行拘禁罪間，有方法結果
    之牽連關係，故本院毋庸另為無罪之諭知。
二、就公訴意旨認被告丁○○觸犯刑法第三百三十條第一項之攜
    帶兇器強盜罪部分：
  (一)公訴意旨另以：被告丁○○與被告乙○○、戊○○分持球棒
    、水果刀等兇器，強行自丙○○、癸○○、甲○○等三人身
    上取走行動電話四支、ＬＶ背包一個、鑰匙一串、ＯＭＥＧ
    Ａ手錶一支、金融卡三張、身分證三張及駕駛執照二張，係
    觸犯刑法第三百三十條第一項之攜帶兇器強盜罪嫌云云。
  (二)公訴人認被告丁○○觸犯前開罪嫌，無非以被告乙○○於警
    詢中之指述，及在被告丁○○住處起出癸○○之ＯＭＥＧＡ
    手錶此等客觀事實，為其論述之依據。訊據被告丁○○堅詞
    否認此部分犯行，辯稱：伊並未持球棒強令丙○○等人交出
    身上財物，警員在伊住處起出之ＯＭＥＧＡ手錶，係伊與被
    告乙○○、戊○○偕同丙○○、癸○○、甲○○離開上址後
    ，前往西門町某泡沫紅茶店時，被告乙○○自一個包包內拿
    出給伊看，伊覺得手錶很漂亮，被告乙○○就送給伊等情。
  (三)經查：證人乙○○於本院審理時具結證稱：「（在你叫癸○○拿出證件來，丁○○、戊○○在做何事？）戊○○和我一
    起向被害人拿證件，丁○○和甲○○在一旁講話，這時我有
    拿棒球棒，戊○○有拿水果刀，丁○○的棒球棒放在地上，
    在角落與甲○○交談，直到我們要走時，他才再拿起來，
    ... 。」、「（丁○○是何時用到球棒？）他是拿在手上，
    但我印象中他沒有拿球棒去打人或是嚇人，只是在屋內及離
    去的路上拿在手上甩來甩去，沒有針對人去甩。」、「（為
    何第一次偵查中你表示丁○○有叫被害人把證件交出來？）
    在警詢中是分開，一個一個作筆錄，我和戊○○那時是男女
    朋友，所以把主謀推給丁○○，後來離開警局時，戊○○的
    母親叫我如果愛戊○○的話，就把罪一肩扛起來，我當時回
    答她我們都已經推給丁○○了，所以在偵查中說丁○○有叫
    被害人把證件交出來是不實在的。」等語明確（見本院卷九
    十五年十二月十四日審判筆錄第九頁、第十一頁），堪認被
    告丁○○並未與被告乙○○、戊○○一同喝令丙○○等人交
    出身上財物。再者，被告三人前往上址屋內乃為找尋甲○○
    出面解決債務問題，業如前述，亦難認其等前往該處前，對
    於取走在場之人身上財物一事已有犯意聯絡及行為分擔，自
    不能單憑被告三人相約前往上址，及嗣後在被告丁○○住處
    起出癸○○之ＯＭＥＧＡ手錶等客觀事實，即逕認被告丁○○與被告乙○○、戊○○共同強取他人財物。
  (四)公訴人所舉證據均尚不足以證明被告丁○○有攜帶兇器強盜
    丙○○等人財物之犯行，惟公訴意旨認此部分與被告丁○○
    所犯之私行拘禁罪間，有方法結果之牽連關係，故本院亦無
    庸另為無罪之諭知。
三、就公訴意旨認被告乙○○、戊○○、丁○○共同剝奪癸○○
    、甲○○行動自由部分：
  (一)公訴意旨略以：癸○○、甲○○返回臺北縣三重市○○街一
    三一號三樓住處後，被告乙○○、戊○○、丁○○基於剝奪
    人行動自由之犯意聯絡，由被告乙○○、丁○○持球棒毆打
    癸○○，致癸○○受有如前所述之傷害後，喝令癸○○蹲在
    一旁不准動，被告戊○○則持水果刀喝令丙○○等三人不要
    動、不准出聲，被告三人再分持木棒強行將丙○○等三人以
    計程車載至臺北市萬華區西門町獅子林商場，而剝奪丙○○
    、癸○○、甲○○之行動自由，因認被告三人均涉犯刑法第
    三百零二條第一項之剝奪行動自由罪云云。
  (二)經查，癸○○、甲○○回到臺北縣三重市○○街一三一號三
    樓後，被告三人之人數優勢已經不再，且斯時其等找尋甲○○之目的已達，亦無控制場面，或要求在場之人均不得離去
    之情事，業經本院審認如前，難認自斯時起被告三人有何再
    剝奪癸○○、甲○○或丙○○行動自由之情事可言。再者，
    觀諸上開處所外道路之監視錄影翻拍照片（見偵查卷第八十
    二頁、第八十三頁），被告三人偕同丙○○、癸○○、甲○○離開上址時，並未對丙○○等人之身體加以束縛，且當時
    一行六人係按丁○○、丙○○、甲○○、乙○○、癸○○、
    戊○○之順序行走於馬路上，後來乙○○、丁○○、癸○○
    、甲○○四人共乘一輛計程車，戊○○、丙○○搭另一輛計
    程車前往西門町獅子林商場等情，復據被告乙○○於本院九
    十五年八月十一日訊問及同年十二月十四日審理時陳稱明確
    ，可見丙○○、癸○○、甲○○隨時均有求援或離開之可能
    ，然其等竟仍跟隨被告三人前往西門町，益見被告乙○○、
    戊○○、丁○○所稱：是丙○○等人自願與其等前往西門町
    等情，尚非子虛。況依前述照片所示，被告丁○○之個頭較
    小，行走在丁○○身旁之丙○○則身形魁武，被告丁○○復
    不時轉頭與乙○○等人談話，未見戒心，則如果丙○○真有
    反抗之意，甚屬容易，足認縱使當時被告丁○○手持木棒甩
    動，亦不足以抑制丙○○等人之行動決定自由。
  (三)從而公訴人所舉證據，均未能證明被告三人有何前述剝奪丙○○、癸○○、甲○○行動自由之情事，本院復查無其他積
    極證據足認被告三人有公訴人所指之此部分犯行，惟公訴人
    認此部分與前揭論罪科刑之私行拘禁丙○○犯行間，分屬單
    純一罪及想像競合之法律上一罪關係，是本院亦無庸另為無
    罪之諭知。
丁、宜由檢察官另行處理部分：
    被告丁○○於本院審理時業已供陳：「（為何你會有癸○○
    的ＯＭＥＧＡ手錶？）乙○○從一個包包裡拿出來給我看的
    。是在西門町的一家泡沫紅茶餐廳。我覺得這支手錶很漂亮
    ，乙○○說你喜歡就拿去，我沒有問這支手錶是誰的。我以
    前沒有看過乙○○戴這支手錶。」等情明確（見本院卷九十
    六年一月二十四日審判筆錄第十四頁），顯然被告丁○○涉
    有觸犯收受贓物罪之嫌疑，惟此部分應係被告三人到達西門
    町之泡沫紅茶店後，被告丁○○始另行起意而為，與本院前
    揭論罪科刑部分，難認有何牽連犯之裁判上一罪關係，自非
    起訴效力所及，是本院不得併予審究，宜由檢察官另行處理
    ，併此指明。
據上論斷，應依刑事訴訟法第二百九十九條第一項前段、第三百
條，刑法第二條第一項前段、修正前第二十八條、第二百七十七
條第一項、第三百零二條第一項、第三百零四條第一項、第三百
四十六條第一項、第五十五條、修正前第五十一條第五款、修正
前第四十一條第一項前段、修正前第二項，罰金罰鍰提高標準條
例第一條前段、修正前第二條，判決如主文。
本案由檢察官壬○○提起公訴，經檢察官溫祖德到庭執行職務。
中　　華　　民　　國　　96　　年　　2 　　月　　9 　　日
                  刑事第十庭  審判長法  官  樊季康
                                    法  官  張筱琪
                                    法  官  劉元斐
上列正本證明與原本無異。
如不服本判決，應於判決送達後十日內向本院提出上訴狀 (應附
繕本) ，上訴於臺灣高等法院。
                                    書記官  郭玉芬
中　　華　　民　　國　　96　　年　　2 　　月　　9 　　日
附錄本案論罪科刑所引法條：
刑法第二百七十七條：
傷害人之身體或健康者，處三年以下有期徒刑、拘役或一千元以
下罰金。
犯前項之罪因而致人於死者，處無期徒刑或七年以上有期徒刑；
致重傷者，處三年以上十年以下有期徒刑。
刑法第三百零二條
私行拘禁或以其他非法方法，剝奪人之行動自由者，處五年以下
有期徒刑、拘役或三百元以下罰金。
因而致人於死者，處無期徒刑或七年以上有期徒刑，致重傷者，
處三年以上十年以下有期徒刑。
第一項之未遂犯罰之。
刑法第三百零四條
以強暴、脅迫使人行無義務之事或妨害人行使權利者，處三年以
下有期徒刑、拘役或三百元以下罰金。
前項之未遂犯罰之。
刑法第三百四十六條
意圖為自己或第三人不法之所有，以恐嚇使人將本人或第三人之
物交付者，處六月以上五年以下有期徒刑，得併科一千元以下罰
金。
以前項方法得財產上不法之利益，或使第三人得之者，亦同。
前二項之未遂犯罰之。
附表
┌──────┬───────────┬───────────┬────────────┐
│相關修正條文│行為時即修正前之規定  │裁判時即修正後之規定  │本案具體適用後之比較結果│
├──────┼───────────┼───────────┼────────────┤
│共同正犯（刑│二人以上共同實施犯罪之│二人以上共同實行犯罪之│就被告乙○○、戊○○、倪│
│法第二十八條│行為者，皆為共犯。    │行為者，皆為正犯。    │國豪就所犯之私行拘禁罪及│
│）          │                      │                      │以脅迫使人行無義務之事罪│
│            │                      │                      │部分，其三人有犯意聯絡及│
│            │                      │                      │行為分擔，就被告乙○○、│
│            │                      │                      │戊○○所犯恐嚇取財罪部分│
│            │                      │                      │，其二人間亦有犯意聯絡及│
│            │                      │                      │行為分擔，無論依修正前或│
│            │                      │                      │修正後之規定，均成立共同│
│            │                      │                      │正犯，修正後之規定並未較│
│            │                      │                      │有利於被告乙○○、戊○○│
│            │                      │                      │、丁○○。              │
├──────┼───────────┼───────────┼────────────┤
│第三十三條第│罰金：一元以上。      │罰金：新臺幣一千元以上│刑法分則各編所定罰金之貨│
│五款        │                      │，以百元計算之。      │幣單位原為銀元，且依修正│
├──────┼───────────┼───────────┤前刑法第三十三條第五款規│
│刑法施行法第│無。                  │中華民國九十四年一月七│定，罰金刑為一銀元以上，│
│一之一條    │                      │日刑法修正施行後，刑法│而有關罰金倍數之調整及銀│
│            │                      │分則編所定罰金之貨幣單│元與新臺幣之折算標準，則│
│            │                      │位為新臺幣。（第一項）│定有「罰金罰鍰提高標準條│
│            │                      │九十四年一月七日刑法修│例」及「現行法規所定貨幣│
│            │                      │正時，刑法分則編未修正│單位折算新臺幣條例」，除│
│            │                      │之條文定有罰金者，自九│罰金以一銀元折算三元新臺│
│            │                      │十四年一月七日刑法修正│幣外，並將七十二年六月二│
│            │                      │施行後，就其定數額提高│十六日以前修正之刑法部分│
│            │                      │為三十倍。但七十二年六│條文罰金數額提高二至十倍│
│            │                      │月二十六日至九十四年一│，其後修正者則不再提高倍│
│            │                      │月七日新增或修正之條文│數；九十五年七月一日施行│
│            │                      │，就其所定數額提高為三│之現行刑法第三十三條第五│
│            │                      │倍。（第二項）        │款則將罰金刑提高為新臺幣│
│            │                      │                      │一千元以上，並以百元計算│
│            │                      │                      │，復增訂刑法施行法第一之│
│            │                      │                      │一條，將刑法分則編各罪所│
│            │                      │                      │定罰金之貨幣單位改為新臺│
│            │                      │                      │幣，並將七十二年六月二十│
│            │                      │                      │六日以前修正之刑法部分條│
│            │                      │                      │文罰金數額提高為三十倍，│
│            │                      │                      │其後修正者則提高為三倍，│
│            │                      │                      │故被告乙○○、戊○○、倪│
│            │                      │                      │國豪分別觸犯之刑法第二百│
│            │                      │                      │七十七條第一項傷害罪、第│
│            │                      │                      │三百零二條第一項私行拘禁│
│            │                      │                      │罪、第三百零四條第一項強│
│            │                      │                      │制罪及第三百四十六條第一│
│            │                      │                      │項恐嚇取財罪之罰金刑部分│
│            │                      │                      │，其最低數額已從修正前之│
│            │                      │                      │銀元一元即新臺幣三元，提│
│            │                      │                      │高為新臺幣一千元以上，自│
│            │                      │                      │以修正前之規定有利於被告│
│            │                      │                      │三人。                  │
├──────┼───────────┼───────────┼────────────┤
│易科罰金之折│犯最重本刑為五年以下有│犯最重本刑為五年以下有│依行為時即修正前刑法第四│
│算標準（刑法│期徒刑以下之刑之罪，而│期徒刑以下之刑之罪，而│十一條第一項前段、罰金罰│
│第四十一條第│受六個月以下有期徒刑或│受六個月以下有期徒刑或│鍰提高標準條例第二條前段│
│一項前段）  │拘役之宣告，因身體、教│拘役之宣告者，得以新臺│（現已刪除）之規定，易科│
│            │育、職業、家庭之關係或│幣一千元、二千元或三千│罰金係以銀元一百元以上三│
│            │其他正當事由，執行顯有│元折算一日，易科罰金。│百元以下即新臺幣三百元以│
│            │困難者，得以一元以上三│                      │上九百元以下折算一日，惟│
│            │元以下折算一日，易科罰│                      │依修正後之刑法第四十一條│
│            │金。                  │                      │第一項前段規定，易科罰金│
│            │                      │                      │之最低折算標準為新臺幣一│
│            │                      │                      │千元，自以修正前之規定有│
│            │                      │                      │利於被告乙○○、丁○○。│
├──────┼───────────┼───────────┼────────────┤
│第四十一條第│併合處罰之數罪，均有前│前項規定於數罪併罰，其│被告丁○○所犯數罪均得易│
│二項        │項情形，其應執行之刑逾│應執行之刑未逾六月者，│科罰金，惟所定之應執行刑│
│            │六月者，亦同。        │亦適用之。            │已逾六月，依修正前刑法第│
│            │                      │                      │四十一條第二項規定，仍得│
│            │                      │                      │易科罰金；依修正後之規定│
│            │                      │                      │，則已不得易科罰金，自以│
│            │                      │                      │修正前之規定有利於被告倪│
│            │                      │                      │國豪。                  │
├──────┼───────────┼───────────┼────────────┤
│定應執行刑（│宣告多數有期徒刑者，於│宣告多數有期徒刑者，於│修正前定應執行刑之上限為│
│刑法第五十一│各刑中之最長期以上，各│各刑中之最長期以上，各│二十年，修正後則為三十年│
│條第五款）  │刑合併之刑期以下，定其│刑合併之刑期以下，定其│，以修正前之規定有利於被│
│            │刑期。但不得逾二十年。│刑期。但不得逾三十年。│告三人。                │
└──────┴───────────┴───────────┴────────────┘
